臺灣彰化地方法院民事裁定
111年度消債職聲免字第1號
聲  請  人  
即債務人    張必偕  
代  理  人  陳青來律師(法扶律師)
相  對  人  
即債權人    台新國際商業銀行股份有限公司

法定代理人  尚瑞強  
相  對  人  
即債權人    國泰世華商業銀行股份有限公司

法定代理人  郭明鑑  
代  理  人  王行正  
相  對  人  
即債權人    台中商業銀行股份有限公司

法定代理人  王貴鋒  


相  對  人  
即債權人    三信商業銀行股份有限公司

法定代理人  廖松岳  


相  對  人  
即債權人    聯邦商業銀行股份有限公司


法定代理人  李憲章  


相  對  人  
即債權人    遠東國際商業銀行股份有限公司

法定代理人  周添財  


相  對  人  
即債權人    永豐商業銀行股份有限公司

法定代理人  陳嘉賢  
代  理  人  呂亮毅  
相  對  人  
即債權人    元大商業銀行股份有限公司


法定代理人  翁健    
代  理  人  黃勝豐  
相  對  人  
即債權人    萬榮行銷股份有限公司

法定代理人  呂豫文  


相  對  人  
即債權人    第一金融資產管理股份有限公司

法定代理人  施志調  
代  理  人  楊絮如  
相  對  人  
即債權人    良京實業股份有限公司

法定代理人  平川秀一郎 


相  對  人  
即債權人    新光行銷股份有限公司

法定代理人  李明新  
代  理  人  鄭穎聰  
相  對  人  
即債權人    元大國際資產管理股份有限公司


法定代理人  宋耀明  
上列當事人間因消費者債務清理事件聲請免責，本院裁定如下：
    主    文
債務人張必偕應予免責。
    理    由
一、法院為終止或終結清算程序之裁定確定後，除別有規定外，
    應以裁定免除債務人之債務。法院裁定開始清算程序後，債
    務人有薪資、執行業務所得或其他固定收入，扣除自己及依
    法應受其扶養者所必要生活費用之數額後仍有餘額，而普通
    債權人之分配總額低於債務人聲請清算前2年間，可處分所
    得扣除自己及依法應受其扶養者所必要生活費用之數額者，
    法院應為不免責之裁定。但債務人證明經普通債權人全體同
    意者，不在此限。又債務人有下列各款情形之一者，法院應
    為不免責之裁定，但債務人證明經普通債權人全體同意者，
    不在此限：㈠於7年內曾依破產法或本條例規定受免責。㈡故
    意隱匿、毀損應屬清算財團之財產，或為其他不利於債權人
    之處分，致債權人受有損害。㈢捏造債務或承認不真實之債
    務。㈣聲請清算前2年內，因消費奢侈商品或服務、賭博或其
    他投機行為，所負債務之總額逾聲請清算時無擔保及無優先
    權債務之半數，而生開始清算之原因。㈤於清算聲請前1年內
    ，已有清算之原因，而隱瞞其事實，使他人與之為交易致生
    損害。㈥明知已有清算原因之事實，非基於本人之義務，而
    以特別利於債權人中之一人或數人為目的，提供擔保或消滅
    債務。㈦隱匿、毀棄、偽造或變造帳簿或其他會計文件之全
    部或一部，致其財產之狀況不真確。㈧故意於財產及收入狀
    況說明書為不實之記載，或有其他故意違反本條例所定義務
    之行為，致債權人受有損害，或重大延滯程序。消費者債務
    清理條例第132條、第133條、第134條分別定有明文。
二、本件聲請人經本院110年度消債清字第12號裁定自民國110年
    11月26日下午4時起開始清算程序，並同時終止清算程序等
    事實，業經本院調取上開卷宗審核無訛。
三、兩造之意見：
  ㈠聲請人：聲請人因下背痛、二尖瓣脫垂、慢性病毒性B型肝炎
    帶原、胃食道逆流及慢性阻塞性肺病等疾症，致無法工作，
    每月收入為資源回收新台幣（下同）1,000元及長子每月資
    助生活費5,000元，請准予裁定免責等語。
　㈡債權人方面：
  ⒈國泰世華商業銀行股份有限公司：請查聲請人清算前2年至今
    ，有無出國搭乘國内外航線至外、離島旅遊相關資訊，俾利
    判斷聲請人是否有消費者債務清理條例第134條第4款適用，
    如有不免責事由，請為不免責裁定等語。
　⒉台中商業銀行股份有限公司：聲請人於本件清算程序完全未
    受償，影響債權人權益甚鉅，不同意免責等語。
　⒊三信商業銀行股份有限公司：不同意免責。本件清算程序中
    債權人未受償，聲請人雖主張於96年時罹患疾病致無法工作
    ，但歷經十餘年是否仍處於無謀生能力之狀態尚待釐清，是
    否領取任何補助款項亦不明，請裁定不免責等語。
　⒋聯邦商業銀行股份有限公司：債權人於本件清算程序受償金
    額為零，請審酌聲請人是否符合消費者債務清理條例第142
    條規定，有無該條例141條免責情形理。聲請人以無力支付
    積欠債務及弱勢體病為由，逕將風險轉由各債權人承擔，對
    社會帶來嚴重不良示範，一旦准聲請人免責，債權人債權損
    失甚鉅，不同意免責等語。
　⒌遠東國際商業銀行股份有限公司：不同意免責。請調查聲請
    人有無不免責事由。如裁定聲請人不免責並確定，聲請人依
    消費者債務清理條例第141條、第142條規定清償至一定數額
    ，仍得聲請免責，依法可再行救濟等語。
　⒍永豐商業銀行股份有限公司：請依職權裁定聲請人是否免責
    。
　⒎萬榮行銷股份有限公司：聲請人分文未付，人不同意免責。
　⒏第一金融資產管理股份有限公司：債權人於清算程序未有任
    何受償，請審酌是否有不免責情事，為不免責裁定等語。
　⒐良京實業股份有限公司：聲請人是否有保單未陳報，攸關其
    是否隱匿財產，請向中華民國人壽保險商業同業公會函查聲
    請人有無以自己為要保人、或嗣後變更要保人（含聲請清算
    前2年内所發生者）、或質借未償還之商業保險保單？如有
    ，聲請人即涉有消費者債務清理條例第134條第2、8款不免
    責事由，應不免責等語。
　⒑元大商業銀行股份有限公司：本件清算程序債權人皆未受償
    ，免責制度係使經濟陷於困境之債務人在經濟上得以復甦，
    以保障其生存權最後之救濟手段，為避免債務人濫用清算程
    序規避債務應負擔償還責任，請調取聲請人財產所得資料，
    如有符合消費者債務清理條例第133條、第134條所定情事，
    應為不免責裁定等語。
　⒒新光行銷股份有限公司：本件清算程序聲請人未曾匯入任何
    款項予債權人，且全體債權人均未受分配，聲請人有消費者
    債務清理條例第133條之不免責事由，請裁定不免責等語。
　⒓其他債權人未表示意見。
四、查聲請人主張其因患病無法工作，每月收入為資源回收所得
    1,000元及長子資助生活費5,000元共6,000元，並提出診斷
    證明書為證。又按消費者債務清理條例第64條之2第1項規定
    ，債務人必要生活費用，以最近1年衛生福利部或直轄市政
    府所公告當地區每人每月最低生活費1.2倍定之。衛生福利
    部公告110年度台灣省平均每人每月最低生活費用為13,288
    元，聲請人每月必要生活費用為15,946元，聲請人主張每月
    必要支出費用6,000元，未逾上開金額。則聲請人每月收入
    為6,000元，扣除聲請人主張自己所必要生活費用之數額6,0
    00元後，已無餘額，並無消費者債務清理條例第133條所定
    不免責事由。又聲請人所有車牌號碼000-0000號汽車係西元
    1989年出廠，年限已久，價值甚低，且聲請人稱已被偷走，
    別無前述收入以外之其他所得及財產，有稅務電子閘門財產
    所得調件明細表附在聲請清算卷可稽，亦無事證可認聲請人
    有消費者債務清理條例第134條規定之不免責事由。
五、本件清算程序已終止確定，查無消費者債務清理條例第133
    條、第134條規定應不免責情形，揆諸首揭說明，應裁定免
    除債務人之債務。又債權人於本件免責裁定確定之翌日起1
    年內，如發見債務人有虛報債務、隱匿財產或以不正當方法
    受免責者，得依消費者債務清理條例第139條規定，聲請本
    院裁定撤銷免責，併予敘明。
六、依消費者債務清理條例第132條，裁定如主文。
中　　華　　民　　國　　111 　年　　3 　　月　　21　　日
                  民事第三庭    法　官　羅秀緞
以上正本係照原本作成。
如對本裁定抗告，須於裁定送達後10日內向本院提出抗告狀，並
繳納抗告費新台幣1,000元。
中　　華　　民　　國　　111 　年　　3 　　月　　21　　日
                                書記官　蔡忻彤